【裁判字號】    97,訴,2995
【裁判日期】    971114
【裁判案由】    違反毒品危害防制條例
【裁判全文】
臺灣彰化地方法院刑事判決              97年度訴字第2995號
公  訴  人  臺灣彰化地方法院檢察署檢察官
被      告  甲○○
                    （現於臺灣彰化監獄執行中）
上列被告因毒品危害防制條例，經檢察官提起公訴（97年度毒偵
字第3708號），被告於準備程序中自白犯罪，本院行簡式審判，
茲判決如下：
    主  文
甲○○(一)施用第一級毒品，累犯，處有期徒刑壹年，扣案之海洛
因（淨重壹點柒公克）及包裝袋，均沒收銷燬之。(二)又施用第
二級毒品，累犯，處有期徒刑捌月。(三)應執行有期徒刑壹年陸月
。扣案之海洛因（淨重壹點柒公克）及包裝袋，均沒收銷燬之
。
    事實及理由
一、犯罪事實：
  (一)甲○○前因施用毒品案件，經強制戒治，後因認無繼續戒治
    之必要，於民國（下同）93年1月7日停止戒治出所，所餘戒
    治期間，付保護管束，本應至93年4月18日保護管束期滿，
    然因毒品危害防治條例93年1月9日修正，剩餘期間免除保護
    管束，視為執行完畢。又自93年5月9日起至93年6月10日止
    ，連續施用一級毒品，又於93年6月10日施用第二級毒品安
    非他命，93年7月30日經本院以93年度訴字第881號判決分別
    判處有期徒刑11月、6月，應執行有期徒刑1年3月確定。又
    自93年8月起至94年2月23日晚上20時許，連續施用第一級毒
    品，及持有第二級毒品案件，經臺灣嘉義地方法院以94年度
    訴字第423號判決分別判處有期徒刑8月、3月，應執行有期
    徒刑10月確定。上述應執行刑1年3月、10月，經送監接續執
    行，於95年8月14日因縮短刑期假釋出監，至96年2月17日假
    釋期滿未經撤銷以已執行完畢論（構成累犯）。又於97年1
    月29日施用第一級毒品海洛因1次，97年6月5日經本院判決
    有期徒刑10月，97年8月13日確定（97年11月2日始入監執行
    ）。
  (二)甲○○明知自己前案尚未執行，仍不知遠離毒品，基於施用
    第一級毒品海洛因之犯意，於97年9月3日晚上7時許，在其
    位於彰化縣鹿港鎮新宮裡15鄰泉州街70號住處內，以將海洛
    因加水混合後以注射針筒注射體內之方式，施用第一級毒品
    海洛因1次；另基於施用第二級毒品甲基安非他命之犯意，
    於97年9月3日某時，在同上處所，以將甲基安非他命置於玻
    璃球管上燒烤再吸食煙霧之方式，施用第二級毒品甲基安非
    他命1次。
  (三)嗣於97年9月4日下午3時25分許，為警在彰化縣福興鄉○○
    路112巷9號前查獲，並扣得第一級毒品海洛因10包（淨重共
    1.37公克）。
二、認定事實之證據及理由：
  (一)被告於警訊、本院準備程序中之自白。
  (二)彰化縣警察局鹿港分局委託檢驗尿液代號與真實姓名對照認
    證單，證明被告接受採尿送驗之事實。
  (三)詮昕科技股份有限公司濫用藥物尿液檢驗報告書1份（97年
    度毒偵字第3708號卷第16頁），證明被告驗尿呈現「嗎啡、
    可待因、甲基安非他命」之陽性反應。按行政院衛生署管制
    藥物管理局93年7月16日管檢字第0930006199號函示意見：
    「依據Clark's Analysis of Drugs and Poisons一書第三
    版之記載：... 第一級毒品海洛因亦可代謝成嗎啡，且海洛
    因常見含有少量6-乙醯可待因雜質成分，該成分可代謝為可
    待因及嗎啡。... 」（參照行政院衛生署管制藥品管理局發
    行「濫用藥物檢驗相關解釋彙編」P.14）故可證明被告因施
    用海洛因而同時檢出「可待因、嗎啡」陽性反應。
  (四)不再送觀察勒戒之理由：
    按毒品危害防制條例於92年7月9日修正公布，自93年1月9日
    施行，其中第20條、第23條將施用毒品之刑事處遇程序，區
    分為「初犯」及「五年內再犯」、「五年後再犯」。依其立
    法理由之說明：「初犯」，經觀察、勒戒或強制戒治後，應
    為不起訴處分或不付審理之裁定；經觀察、勒戒或強制戒治
    執行完畢釋放後，「五年內再犯」者，因其再犯率甚高，原
    實施之觀察、勒戒及強制戒治既已無法收其實效，爰依法追
    訴或裁定交付審理。至於經觀察、勒戒或強制戒治執行完畢
    釋放後，「五年後再犯」者，前所實施之觀察、勒戒或強制
    戒治已足以遮斷其施用毒品之毒癮，為期自新及協助其斷除
    毒癮，仍適用「初犯」規定，先經觀察、勒戒或強制戒治之
    程序。從而依修正後之規定，僅限於「初犯」及「五年後再
    犯」二種情形，始應先經觀察、勒戒或強制戒治程序。倘被
    告於五年內已再犯，經依法追訴處罰，縱其第三次（或第三
    次以上）再度施用毒品之時間，在初犯經觀察、勒戒或強制
    戒治執行完畢釋放五年以後，已不合於「五年後再犯」之規
    定，且因已於「五年內再犯」，顯見其再犯率甚高，原實施
    觀察、勒戒或強制戒治，已無法收其實效，即應依該條例第
    10條處罰（最高法院95年度第7次刑事庭會議決議參照）。
    本件被告前因施用毒品案件，經強制戒治，於93年1月7日停
    止戒治出所，93年1月9日剩餘期間免除保護管束，視為執行
    完畢。又自93年5月9日起至93年6月10日止，連續施用一級
    毒品，又於93年6月10日施用第二級毒品安非他命（本院以
    93年度訴字第881號判決），又自93年8月起至94年2月23日
    晚上20時許連續施用第一級毒品（臺灣嘉義地方法院94年度
    訴字第423號判決），有卷附臺灣高等法院被告前案紀錄表
    、相關判決可稽。被告既曾於「五年內再犯」，且經法院判
    處罪刑確定，其又於97年9月3日施用毒品，即非屬該條例第
    20條第3項所定「五年後再犯」之情形，仍應論以毒品危害
    防制條例第10條第1、2項之施用第一、二級毒品罪。
  (五)被告自白核與事實相符，足堪採信。本件事證明確，被告施
    用第一、二級毒品犯行，已可認定。
三、論罪科刑：
  (一)核被告所為，核係犯毒品危害防制條例第10條第1、2項之施
    用第一、二級毒品罪。被告持有毒品之低度行為，應為施用
    之高度行為所吸收，不另論罪。被告前後施用第一、二級毒
    品之時間、方法不同，應分論併罰。
  (二)被告有事實欄內之徒刑執行經過，此有臺灣高等法院被告全
    國前案紀錄表可稽，其受此有期徒刑執行完畢後，五年以內
    故意再犯有期徒刑以上之罪，應依累犯規定，加重其刑。
  (三)量刑審酌：被告有多項前科，素行不佳，被告十餘年來進進
    出出監獄多次，浪費許多時光，卻仍不知愛惜身體，一再施
    用施用毒品，尤其被告於97年間有多項判決訴訟中或尚未執
    行（本院97年度訴字第1447號、97年度訴字第1548號），被
    告卻依然故我地施用毒品，將司法判決視為無物，其既然不
    能戒除毒品，又自暴自棄缺乏覺醒，有必要較長刑期拘禁，
    將被告隔離於無毒品之環境中，俾其戒除毒癮。被告自述未
    婚，家中父親尚在，自己曾在工廠工作，國中畢業之學歷等
    狀況，及被告犯罪後坦承犯行，態度尚屬良好等一切情狀，
    量處如主文所示之刑，並定應執行刑。
  (四)扣案之海洛因一包，經法務部調查局97年9月22日鑑定函，
    確定為海洛因成分（淨重1.37公克），包裝袋因沾染毒品後
    無法徹底分離，應併依毒品危害防制條例第18條第1項沒收
    之。
四、適用法律：
  (一)刑事訴訟法第273條之1第1項、第310條之2、第454條第1項
    。
  (二)毒品危害防制條例第10條第1、2項、第18條第1項前段，刑
    法第11條前段、第47條第1項、刑法第51條第5款。
本案經檢察官王元郁到庭執行職務。
中    華    民    國    97    年    11   月    14    日
                  刑事第四庭    法  官  葉明松
以上正本證明與原本無異。
如不服本判決，應於判決送達後10日內，向本院提出上訴書狀，
上訴書狀應「敘述具體上訴理由」，並按他造當事人之人數附繕
本。「切勿逕送上級法院」。
中    華    民    國    97    年    11   月    14    日
                                書記官  施秀青
附錄本案論罪法條：
毒品危害防制條例第10條
施用第一級毒品者，處 6 月以上 5 年以下有期徒刑。
施用第二級毒品者，處 3 年以下有期徒刑。
毒品危害防制條例第18條
查獲之第一、二級毒品及專供製造或施用第一、二級毒品之器具
，不問屬於犯人與否，均沒收銷燬之；查獲之第三、四級毒品及
製造或施用毒品之器具，無正當理由而擅自持有者，均沒入銷燬
之。但合於醫藥、研究或訓練之用者，得不予銷燬。前項合於醫
藥、研究或訓練用毒品或器具之管理辦法，由法務部會同行政院
衛生署定之。


司法院資訊處製作；財團法人民間司法改革基金會備份。
